【裁判字號】    90,台上,1523
【裁判日期】    900315
【裁判案由】    盜匪
【裁判全文】
最高法院刑事判決                                九十年度台上字第一五二三號
    上  訴  人  甲○○
                乙○○
右上訴人等因盜匪案件，不服台灣高等法院中華民國八十九年十一月十五日第二審判
決（八十九年度上訴字第二七五六號，起訴案號：台灣板橋地方法院檢察署八十九年
度偵字第二五一三號），提起上訴，本院判決如左：
    主  文
上訴駁回。
    理  由
按刑事訴訟法第三百七十七條規定，上訴於第三審法院，非以判決違背法令為理由，
不得為之。是提起第三審上訴，應以原判決違背法令為理由，係屬法定要件。如果上
訴理由狀並未依據卷內訴訟資料，具體指摘原判決不適用何種法則或如何適用不當，
或所指摘原判決違法情事，顯與法律規定得為第三審上訴理由之違法情形，不相適合
時，均應認其上訴為違背法律上之程式，予以駁回。本件原判決撤銷第一審關於上訴
人甲○○、乙○○強盜部分之判決，改判仍論處上訴人共同連續意圖為自己不法之所
有，以強暴致使不能抗拒，而取他人之物（乙○○累犯）罪刑。係綜核上訴人等及原
審共同被告邱世德於警訊、偵查、第一審、及原審之供述，被害人周淑鈴、簡裕淵、
黃莉芳、余啟專之指訴，甲○○家中查獲之周淑鈴所有之健保卡、醫院掛號證、大樓
門卡、林子文印章、鴻曜公司印章、簡裕淵遭搶之中國信託銀行金融卡、黃莉芳所有
之身分證、中國信託、華信與英商渣打等銀行信用卡以及行動電話、黑色皮包等物暨
周淑鈴等出具之贓物領據，周淑鈴之亞東紀念醫院診斷書、余啟專以鄒宏堯名義至中
山醫學院附設醫院急診之病歷，提款機監視錄影帶翻攝之邱世德提款照片一紙、顯示
之日期時間記載提款五次之板信銀行周淑鈴臨時對帳單，偽造周淑鈴名義之台灣大哥
大股份有限公司（下稱台灣大哥大公司）行動電話申請書、同意書、0000000
000門號積欠新台幣（下同）一萬二千二百二十五元之傳真函及通話紀錄，偽造簡
裕淵之台灣大哥大公司行動電話申請書、同意書、變造之甲○○駕駛執照、0000
000000門號積欠一萬三千五百三十六元通話費傳真函及通話紀錄，並扣案之機
車大鎖鑰匙一支、大門鎖匙一把等證據，認定上訴人等與原審共同被告均意圖為自己
不法之所有，甲○○、乙○○並均基於概括犯意，由甲○○或與乙○○，或與邱世德
為下列之強盜行為：(一)八十八年十二月四日晚上十一時五十分許，由甲○○騎機車RF
Q－468後載邱世德在台北縣土城市○○街七十七巷旁，見周淑鈴獨自行走，由邱世德
下車動手搶周女身上斜背之皮包。因周女緊抓住皮包無法得逞，甲○○見狀下車與邱
世德分別抓住周女右手及左手，邱世德並持其所有共八支之一串鑰匙（其中一支為機
車大鎖鑰匙）猛打周女頭部約十五下，致其頭部外傷合併右側頂部皮下血腫和左側額
部撕裂傷不支倒地而不能抗拒，再由邱世德扯斷其斜背之皮包之皮帶後，取走該皮包
（內有一萬元、周女及林子文之身分證各一枚、印章各一顆、周女之汽車駕駛執照及
行車執照各一枚、中國信託銀行信用卡二張、遠東商業銀行信用卡一張、遠東百貨公
司信用卡一張、板信商業銀行金融卡一張、鴻曜公司章一枚、大哥大電話一支－廠牌
摩特羅拉，號碼0000000000暨汽車、機車鑰匙及門鎖一串、遙控鎖一個、
大樓門卡一張、健保卡一張、台大醫院掛號證一張、臺灣省合作金庫海山支庫陳敏益
所簽發面額六千三百十元，日期八十八年十二月十日號碼0000000號支票一張
）。得手後，邱世德與甲○○又於翌日凌晨零時三十七分許，共持強盜周女所得之板
信銀行金融卡至台北縣樹林鎮○○路○段十一之一號前土地銀行樹林分行設置之自動
提款機，以該金融卡及依周女身分證上所記載之出生年月日猜得之密碼之不正方法，
由邱世德按密碼，自該分行之自動付款設備取得現金十萬元（接續五次，每次均提領
二萬元）。得手後，連同強盜取得之現款朋分花用費失。甲○○復意圖得財產上不法
之利益，於同月九日在台北縣中和市○○路一二一－一號詳育通信廣場以強盜所得之
周女身分證影印附於台灣大哥大公司之行動電話服務申請書（下稱行動電話申請書）
，並接續在該行動電話申請書上偽簽「周淑鈴」之署押二枚、同意書上偽簽「周淑鈴
」署押一枚後，假冒周女名義持向台灣大哥大公司申請租用行動電話門號服務，致台
灣大哥大公司誤信「周淑鈴」確欲申請租用行動電話門號，而交付00000000
00號行動電話號碼ＳＩＭ卡供其使用；甲○○使用該行動電話至同年月十三日（自
動停話）止，致使台灣大哥大公司陷於錯誤而為服務，詐取本應給付一萬二千二百二
十五元之行動電話服務費才能通話服務之財產上之不法利益，並足生損害於周淑鈴及
台灣大哥大公司。(二)同月三十日下午六時許，甲○○騎乘上開機車後載乙○○在台北
縣板橋市○○路一○○號，見簡裕淵獨自一人坐在機車上打大哥大電話，由乙○○下
車持其所有家中大門鎖匙從後面猛打簡某頭部並拉倒，使人車倒在人行道，再持類似
水果刀之器物抵住其背部，致其不能抗拒，依其指示而交付皮包一只（內有現款三千
元、大安銀行及中國信託銀行提款卡各一張、渣打銀行信用卡一張、身分證及駕駛執
照各一枚），甲○○亦趨前強取簡某之行動電話一支後，二人騎車逃逸，並將強盜所
得之現款朋分花用費失。甲○○復意圖得財產上之不法利益，將自己照片換貼於簡某
駕駛執照上持以影印，變造駕駛執照，足生損害於簡裕淵及交通部對駕駛人身分管理
之正確性。繼而於翌年一月三日在台中市○區○○路一六七號泰明通訊有限公司，持
上開變造之駕駛執照附於台灣大哥大公司之行動電話服務申請書，並接續在該行動電
話申請書偽簽「簡裕淵」之署押二枚、同意書上偽簽「簡裕淵」署押一枚後，持向台
灣大哥大公司申請租用行動電話門號服務，致台灣大哥大公司誤信「簡裕淵」確欲申
請租用行動電話門號，而交付0000000000號行動電話號碼ＳＩＭ卡，供其
使用。甲○○接續使用該行動電話至同月十六日（自動停話），致使台灣大哥大公司
陷於錯誤而為服務通話，共詐取本應付一萬三千五百三十六元之行動電話服務費才能
通話服務之財產上不法利益，並足生損害於簡裕淵及台灣大哥大公司。(三)八十九年一
月三日凌晨二時三十分許，乙○○騎機車後載甲○○至台中市○○路○段一三九巷口
附近，見黃莉芳與余啟專一起在行走，迴轉後由甲○○下車持水果刀一把抵住余某肚
子，要求黃女交付皮包，黃女見狀不能抗拒正欲交付皮包，甲○○動手欲取余某行動
電話，余某不從拉扯時，乙○○下機車持不明刀器從余某左背部刺劃一刀，致使余某
（背部受有三公分之裂傷）疼痛蹲下不能抗拒，黃女皮包一個（內有現款七千元、行
動電話二支、呼叫器一只、黃莉芳身分證一張、中國信託商業銀行、華信銀行、渣打
銀行等信用卡各一張、健保卡一張、日日興遊藝場ＶＩＰ卡一張、醫院掛號證二張、
郵政儲金金融卡一張）及余某行動電話即被取走。甲○○、乙○○強盜所得之現款則
朋分花用費失等事實，已詳敘所憑證據及認定之理由。並依據證人承辦員警歐耀輝、
劉榮銘之證言，說明甲○○、乙○○之警訊筆錄係出於自由意志，並無刑求情事。復
依被害人簡裕淵於第一審審理時（指認甲○○是搶走伊行動電話之人，乙○○於警訊
為毆打伊向伊道歉）及警訊之供述，暨參酌甲○○於第一審關於取得被害人證件係來
自於乙○○及確實係伊騎機車載乙○○行搶之供述，認甲○○事後供述係「伊與年齡
不詳之「歐文露」共同所為」不足採信，乙○○確有參與此部分強盜犯行無疑。併綜
據黃莉芳之供述、台中市警察局第二分局立人派出所黃莉芳於八十九年一月三日之報
案資料及筆錄（查明綽號貢丸者為余啟專）、余啟專之證述（包括何以以鄒宏堯姓名
就診），中山醫學院附設醫院覆函及鄒宏堯之急診病歷表影本，認黃莉芳、余啟專之
證述與事實相符，持刀者為身材較乙○○為高之甲○○。並對甲○○、乙○○所辯非
強盜，僅為搶奪，且被搶僅為一人云云，一一加以指駁。併指明現行懲治盜匪條例，
係經立法程序於四十六年六月五日修正公布施行，將第八條「依特種刑事案件訴訟條
例審理」及第十條「施行期間定為一年，必要時得以命令延長」之規定予以刪除，原
第九條改為第八條，第十一條改為第九條；該條例由限時法改為經久施行之常態性刑
事特別法，實質上，已具重新全部立法性質，故該條例修正前雖有數次命令延長已逾
期，惟仍非可認為已經失效。所為論斷，俱有卷存訴訟資料，可資覆按，從形式上觀
察，尚無違背法令之情形存在。又證人之陳述有部分前後不符，究竟何者為可採，法
院本得依其自由心證予以斟酌，若其基本事實之陳述與真實性無礙時，仍非不得予以
採信，非謂一有不符，即認其全部均為不可採信。關於被害人簡裕豐雖於警訊及第一
審對於其遭受攻擊時，究竟在行走中或坐在機車上，對於攻擊之細節係朝頭部打下，
或連續攻擊頭部兩次，在上訴人持類似水果刀抵住之前有無起身抵抗等細節或有略微
出入，但其基本事實應係簡裕豐於打行動電話時，遭受上訴人攻擊並持類似水果刀抵
住其背後，被害人心理上遭受壓抑不能抵抗遭強取財物。至於簡裕豐有無提出就醫資
料並不影響其身體或意思自由受強暴侵害之認定。原審本於自由心證，斟酌上訴人二
人之供述認簡裕豐於第一審之指述無礙於真實，並定取捨，並無違背經驗法則。且上
訴人確實實施強暴（打擊頭部並持刀抵住），並壓抑其抵抗，失去意思自由，並非僅
單純之主觀畏懼，不敢抵抗，原審認定構成強盜罪責，亦無適用法律不當之違法。本
件甲○○上訴意旨略以：渠等僅搶奪黃莉芳一人財物，並未侵害余啟專之法益，余啟
專於原審供述案發後先行就醫未經製作筆錄，原判決認定「貢丸」即為余啟專有判決
不備理由及審理未盡之違法云云。然查原判決綜據案內所有證據判斷「貢丸」即為余
啟專，並傳訊查明受害情形，詳敘其心證理由，並無審理不盡判決理由不備之違法。
至於余啟專以鄒宏堯名義就醫，或有其他原因或隱情，亦不能解免上訴人所實施之強
盜罪責。甲○○、乙○○其餘上訴意旨略以：或稱未參與簡裕豐部分之強盜行為，或
稱簡裕豐供述前後不符而有瑕疵，不得採為證據，或稱僅構成恐嚇罪責；或以原判決
以已失效盜匪條例論罪科刑云云。均係就原審採證認事之職權行使，及原判決明白論
斷之事項，任憑己見漫為事實上之爭執或自為法律見解詮釋，均核與法律規定得為第
三審上訴理由之違法情形，不相適合，自非適法之第三審上訴理由。依前揭說明，其
上訴違背法律上之程式，應予駁回。
據上論結，應依刑事訴訟法第三百九十五條前段，判決如主文。
中      華      民      國     九十     年      三      月     十五     日
                              最高法院刑事第五庭
                                  審判長法官  紀  俊  乾
                                        法官  黃  正  興
                                        法官  陳  東  誥
                                        法官  張  春  福
                                        法官  韓  金  秀
      右正本證明與原本無異
                                              書  記  官
中      華      民      國     九十     年      三      月     二十     日


司法院資訊處製作；財團法人民間司法改革基金會備份。
